---
title: "Dicionário de dados"
css: data-dictionary.css
---

```{r, include = FALSE}
knitr::opts_chunk$set(echo = FALSE, message = FALSE, warning = FALSE)
```

Este artigo transcreve o dicionário de dados oficial do INFOSIGA-SP
(**v1.5, 16/06/2026**), publicado pelo DETRAN-SP, para as três bases que
`read_infosiga()` retorna: `sinistros` (sinistros confirmados e notificações),
`pessoas` (vítimas) e `veiculos` (veículos). Os nomes dos campos, as descrições
e os códigos das categorias permanecem como constam na fonte. A transcrição
apenas normaliza quebras de linha, separadores de listas e pequenos sinais de
pontuação; `dictionary_infosiga()` baixa os arquivos PDF originais.

O artigo também está [disponível em inglês](data-dictionary.html).

Três observações ajudam a consultar as tabelas.

- **Clique em uma linha** (ou na seta) para abrir o formato de armazenamento,
  a fonte do campo, a lista completa de valores permitidos e as observações.
- As colunas **Tipo** e **Nulos** descrevem o esquema da fonte, que nem sempre
  corresponde às classes que o pacote retorna. `processing = "raw"` retorna
  todos os campos como texto; `"typed"` converte as classes documentadas; e o
  modo padrão, `"clean"`, também trata valores ausentes, fatores e indicadores
  binários. Consulte `?read_infosiga` para conhecer o pipeline completo.
- No campo *Fonte*, **PC**, **PM** e **PRF** significam Polícia Civil, Polícia
  Militar e Polícia Rodoviária Federal. **DETRAN-SP** identifica os campos que
  o próprio sistema Infosiga deriva.

```{r setup}
library(reactable)
library(htmltools)
```

```{r data}
read_dict <- function(file) {
  readr::read_tsv(
    file,
    col_types = readr::cols(.default = readr::col_character()),
    quote = "",
    na = character()
  )
}

dict_sinistros <- read_dict("dictionary-sinistros.tsv")
dict_pessoas <- read_dict("dictionary-pessoas.tsv")
dict_veiculos <- read_dict("dictionary-veiculos.tsv")
```

```{r helpers}
# Apresenta cada dicionário como uma tabela pesquisável. A visualização
# principal mostra variável, descrição, tipo e presença de valores nulos;
# os demais campos ficam em uma linha expansível.
dict_table <- function(dict) {
  detail_row <- function(label, content) {
    div(
      class = "dict-detail-row",
      span(class = "dict-detail-label", label),
      content
    )
  }

  reactable(
    dict,
    searchable = TRUE,
    highlight = TRUE,
    defaultPageSize = 15,
    showPageSizeOptions = TRUE,
    pageSizeOptions = c(15, 30, 50),
    onClick = "expand",
    rowStyle = list(cursor = "pointer"),
    defaultColDef = colDef(vAlign = "top", headerVAlign = "bottom"),
    columns = list(
      variavel = colDef(
        name = "Variável",
        minWidth = 190,
        cell = function(value) tags$code(class = "dict-var", value)
      ),
      nome = colDef(show = FALSE),
      descricao = colDef(
        name = "Descrição",
        minWidth = 320,
        cell = function(value, index) {
          div(
            div(class = "dict-name", dict$nome[index]),
            div(class = "dict-desc", value)
          )
        }
      ),
      tipo = colDef(
        name = "Tipo",
        width = 100,
        cell = function(value) {
          if (value == "-") {
            return(span(class = "dict-type-none", "\u2014"))
          }
          span(class = paste0("dict-type dict-type-", value), value)
        }
      ),
      nulos = colDef(
        name = "Nulos",
        width = 80,
        align = "center",
        cell = function(value) {
          if (value == "sim") {
            span(class = "dict-null dict-null-yes", "sim")
          } else {
            span(class = "dict-null dict-null-no", "não")
          }
        }
      ),
      formato = colDef(show = FALSE),
      fonte = colDef(show = FALSE),
      valores = colDef(show = FALSE),
      observacao = colDef(show = FALSE)
    ),
    details = function(index) {
      row <- dict[index, ]
      values <- strsplit(row$valores, "|", fixed = TRUE)[[1]]
      div(
        class = "dict-detail",
        detail_row("Formato", span(row$formato)),
        detail_row("Fonte", span(row$fonte)),
        if (nzchar(row$valores)) {
          detail_row(
            "Valores permitidos",
            if (length(values) > 1) {
              div(
                class = "dict-chips",
                lapply(values, function(v) span(class = "dict-chip", v))
              )
            } else {
              span(row$valores)
            }
          )
        },
        if (nzchar(row$observacao)) {
          detail_row("Observações", span(row$observacao))
        }
      )
    },
    theme = reactableTheme(
      borderColor = "#e4e8ee",
      highlightColor = "#f3f6fb",
      headerStyle = list(
        borderBottom = "2px solid #d7dde6",
        fontSize = "0.78rem",
        textTransform = "uppercase",
        letterSpacing = "0.04em",
        color = "#5b6675"
      ),
      searchInputStyle = list(width = "100%", maxWidth = "24rem")
    ),
    language = reactableLang(
      searchPlaceholder = "Pesquisar variáveis...",
      noData = "Nenhum resultado",
      pageNext = "Próxima",
      pagePrevious = "Anterior",
      pageSizeOptions = "Linhas por página",
      pageInfo = "{rowStart}–{rowEnd} de {rows}"
    )
  )
}
```

## Sinistros

Cada linha representa um sinistro confirmado ou uma notificação, identificado
por `id_sinistro` (`r nrow(dict_sinistros)` variáveis).

```{r sinistros}
dict_table(dict_sinistros)
```

## Pessoas

Cada linha representa uma vítima, identificada por `id_pessoa` e vinculada às
outras bases por `id_sinistro` e `id_veiculo`
(`r nrow(dict_pessoas)` variáveis).

```{r pessoas}
dict_table(dict_pessoas)
```

## Veículos

Cada linha representa um veículo envolvido em um sinistro, identificado por
`id_sinistro` e `id_veiculo` (`r nrow(dict_veiculos)` variáveis).

```{r veiculos}
dict_table(dict_veiculos)
```

## Inconsistências conhecidas na fonte

Os arquivos PDF oficiais contêm algumas inconsistências internas. No
dicionário de `pessoas`, o formato de `ano_mes_sinistro` e `ano_mes_obito`
aparece como `mm/aaaa`, mas os intervalos permitidos e os dados publicados usam
`aaaa/mm`. Alguns intervalos indicam anos posteriores a 2022, embora os arquivos
correspondentes incluam 2022. As observações de `ano_fab` e `ano_modelo` também
apresentam as desigualdades em ordem invertida. As tabelas acima preservam a
redação oficial. As especificações de tipo do pacote seguem os valores dos
arquivos de dados; os identificadores e `numero_logradouro` permanecem como
texto para evitar perda de informação.

## Fonte

DETRAN-SP, *Dicionário de dados* v1.5 (16/06/2026), distribuído com os dados
abertos do INFOSIGA-SP em <https://infosiga.detran.sp.gov.br/>.
`dictionary_infosiga()` baixa os arquivos PDF oficiais.

```{r dictionary, echo = TRUE, eval = FALSE}
infosigasp::dictionary_infosiga()
```
